【裁判字號】    97,上易,641
【裁判日期】    970425
【裁判案由】    傷害
【裁判全文】
臺灣高等法院刑事判決                 97年度上易字第641號
上  訴  人  臺灣士林地方法院檢察署檢察官
被      告  甲○○
                      3樓
選任辯護人  陳守東律師
上列上訴人因被告傷害案件，不服臺灣士林地方法院96年度易字
第1549號，中華民國97年1月30日第一審判決（起訴案號：臺灣
士林地方法院檢察署96年度偵字第5642號），提起上訴，本院判
決如下：
    主  文
原判決撤銷。
甲○○傷害人之身體，處拘役貳拾日，如易科罰金，以新台幣壹
仟元折算壹日。
    事  實
一、甲○○於民國九十六年四月三十日晚間十時許，在臺北市○○區○○路中山堂附近，搭乘丁○○所駕駛之車牌號碼643-
    EL號計程車，欲返回其臺北縣汐止市○○街13巷8之3號4樓
    住處，嗣於同日晚間十一時許，到達臺北縣汐止市○○街五
    七號巷口時，甲○○以丁○○繞路為由，拒付車資，且開啟
    車門欲下車離去，丁○○見狀，立即下車制止，因而與甲○○發生爭執，詎甲○○竟基於傷害之故意，出拳毆打丁○○
    臉部，丁○○衝過去抱住甲○○後，二人均摔倒在地，並互
    相扭打，致丁○○受有臉部多處擦傷、左肘擦傷、雙手及雙
    膝擦傷等傷害。
二、案經丁○○訴由台北縣政府警察局汐止分局報請臺灣士林地
    方法院檢察署檢察官偵查起訴。
    理  由
一、證據能力：有關警員丙○○製作之受理案件紀錄表、警員粱
    獻堂、戊○○製作之報告書等，固屬審判外陳述，惟係其等
    職務上製作之紀錄文書，並無何顯不可信之情況，且被告及
    辯護人均不爭執其證據能力，依刑事訴訟法第一百五十九條
    之四第一款規定，均有證據能力。告訴人警詢筆錄，被告及
    辯護人均不爭執其證據能力，且觀其製作情況，亦無違法取
    供等情，依同法第一百五十九條之五規定，自有證據能力。
二、訊據被告甲○○固不諱言：於上開時地，因車資問題，與告
    訴人發生爭執等情，惟否認有何傷害犯行，辯稱：沒有毆打
    告訴人。告訴人臉部、手肘、雙手及雙膝之擦傷，是告訴人
    將伊壓在地上毆打，用力壓住摩擦造成等語。經查：
（一）上開事實，業遽告訴人丁○○於警詢、偵訊及原審證稱：
      當天是依照被告甲○○之指示繞遠路而行，最後行駛至臺
      北縣汐止市○○街57號巷口時，車資大約700多元，被告
      認為伊故意繞遠路而拒付車資，雙方協調未果，當伊欲將
      車開往派出所時，被告立即下車，伊亦下車理論，而被告
      就拳腳相向，伊開始反擊，雙方便扭打在一起，嗣警方到
      場制止，伊臉部多處擦傷、左肘擦傷、雙手及雙膝擦傷等
      語（偵卷第十五至十六頁、第四十至四一頁、原審卷第九
      六至一百頁），且臺北縣政府警察局汐止分局汐止派出所
      警察乙○○及戊○○出具之報告亦載：到達現場，發現確
      實有打架之情事，雙方均在地上扭打等語（偵卷第二十頁
      ），而證人乙○○及戊○○於原審均證稱：我們開巡邏車
      到達現場時，我看到二人在計程車旁有扭打，被告及告訴
      人均有受傷等語（原審卷第九六頁，九八頁），並有診斷
      證明書在卷可參（偵卷第二一頁），是告訴人所指，即有
      依據，堪予採信，此部分事實即堪認定。
（二）被告及辯護人辯稱：被告未毆打告訴人，依告訴人診斷證
      明書所載傷勢「臉部多處擦傷、左肘擦傷、雙手及雙膝擦
      傷」，如果被告出拳毆打告訴人身體，應是打撲傷或是瘀
      血傷，不可能是擦傷，該等傷是告訴人壓著被告打，自行
      受傷等語，然被告於偵訊稱：我只是抵抗，抵抗到他也受
      傷等語（偵卷第三一頁），顯然被告是有所動作（被告稱
      為抵抗），並非被告及辯護人所辯：告訴人壓著被告時，
      自行受傷，是其所辯，與其偵訊所述，已有不符，何況，
      與上開證人乙○○及戊○○證述，亦不符合，顯不可採。
（三）證人乙○○及戊○○於原審證稱：關於何人先動手，因時
      間太久，不復記憶等語，或關於被告及告訴人有無在地上
      拉拉扯扯等，陳述略有出入，然有關被告及告訴人二人互
      相拉扯等情，均陳述一致，衡諸該二證人均係執行維安巡
      邏勤務之警察，勤務繁忙，且人類對於事物之注意及觀察
      ，有其能力上之限制，未必如攝影機或照相機般，對所發
      生或經歷的事實能機械式無誤捕捉，亦未必能洞悉事實發
      生過程之每一細節及全貌。且常人對於過往事物之記憶，
      隨時日之間隔而漸趨模糊或失真，自難期其如錄影重播般
      地將過往事物之原貌完全呈現，是二位證人之證詞內容，
      雖有出入，然主要事項，與其等於案發隔日所作報告相符
      ，自堪採信，尚不能因些微出入，而指為不可採。
（四）至於警員丙○○製作之臺北縣政府警察局汐止分局九十六
      年四月三十日二十三時十分受理各類案件紀錄表固記載：
      96年4月30日23時10分許在臺北縣汐止市○○街57號巷口
      ，有民眾發生糾紛打架之情事，『警到場時已無打鬥之情
      事』等情（偵卷第十九頁），而證人警員丙○○於本院證
      稱：該紀錄表所謂警是指巡邏員警，本案不是我處理的，
      是巡邏員警乙○○、戊○○告訴我說雙方均有壓制在地上
      ，上開紀錄表與巡邏員警報告不符，應以巡邏員警報告為
      準，因為，我們紀錄表，一般只是回報大約情形，沒有詳
      細回報，如果雙方要告，才會帶回派出所作詳細筆錄。至
      於案件紀錄表是都會作，而巡邏員警報告，是確定要告才
      做，所以案件紀錄表與報告時間有先後等語（本院卷第三
      四頁），從而，上開案件紀錄表雖屬公文書，惟其內容，
      係傳聞而來，即難遽採，何況，其製作人已證稱應以巡邏
      員警乙○○、戊○○所述為準，則該案件紀錄表，即不能
      採為有利被告之證據。至於辯護人辯稱：巡邏員警報告日
      期係五月一日，而上開案件紀錄表日期係四月三十日，應
      以較接近案發時之紀錄表為準乙節，惟證人丙○○已明白
      證述二者之關係，是辯護人所辯，亦有誤會。
三、核被告所為，係犯刑法第二百七十七條第一項之傷害罪。原
    審誤為無罪諭知，檢察官上訴，就此為指摘，為有理由，應
    由本院撤銷改判，爰審酌被告因車資糾紛，與告訴人爭執，
    進而扭打，及告訴人所受傷勢，被告犯後否認之態度等一切
    情狀，量處如主文第二項所示之刑，並諭知易科罰金之折算
    標準。
據上論斷，應依刑事訴訟法第三百六十九條第一項前段、第三百
六十四條、第二百九十九條第一項前段，刑法第二百七十七條第
一項，第四十一條第一項前段，刑法施行法第一條之一，判決如
主文。
本案經檢察官李良忠到庭執行職務。
中    華    民    國    97    年    4     月    25    日
                  刑事第十八庭審判長法  官  吳鴻章
                                    法  官  蔡聰明
                                    法  官  周政達
以上正本證明與原本無異。
不得上訴。
                                    書記官  莊昭樹
中    華    民    國    97    年    4     月    25    日
附錄：本案論罪科刑法條全文
中華民國刑法第277條
（普通傷害罪）
傷害人之身體或健康者，處3年以下有期徒刑、拘役或1千元以下
罰金。


司法院資訊處製作；財團法人民間司法改革基金會備份。
